臺灣高等法院臺中院民事判決　　　　九十年度上字第五七九號
　　上　訴　人　佳昇工程管理顧問股份有限公司
　　法定代理人　乙○○
　　法定代理人　甲○○
　　訴訟代理人　丙　○
右當事人間異議之訴事件，上訴人對於中華民國九十年九月二十七日臺灣臺中地方法
院九十年度訴字第一六七四號第一審判決提起上訴，本院判決如左：
      主      文
上訴駁回。
第二審訴訟費用由上訴人負擔。
      事      實
甲、上訴人方面：
一、聲明：(一)原判決廢棄。(二)確認宏統營造股份有限公司（下稱宏統公司）對被上訴
    人有新臺幣（下同）一百五十六萬六千五百七十三元之工程款債權存在。
二、陳述：除引用原判決書之記載外，補稱：
  (一)本件原判決理由三以：被上訴人係以宏統公司違反承攬契約，「需待工程完工及
    養護期滿，所有施工及養護費用及延期損失之費用，和國道高速公路局（下稱高
    公局）其他一切開支之費用，經工程司核定並簽證總額後，宏統公司始可支領其
    經扣除上述總額之剩餘價款」。本件宏統公司承攬被上訴人之工程，對被上訴人
    之報酬債權固已發生，然依契約，給付報酬之時期、條件在該契約另有約定，而
    宏統公司已違約，工程未完成，現確不能知應給付之報酬若干，是系爭債權支付
    時期尚未屆至，債權額亦未確定，尚不能以確認之訴除去，是上訴人並無提起確
    認之訴之法律上利益云云，顯有誤會。按：
    1.宏統公司積欠上訴人一百五十六萬六千五百七十三元事，業已確定。
    2.宏統公司與被上訴人簽立承攬契約第９．２(7)就估驗付款約定如下：ａ．申請
      ：承包商應於每期估驗時備妥估驗申請書及工程進度報告，送請工程司批准。
      ｂ. 應付款：(1)按合約條件完成且經檢驗合格之工程；ｇ．保留款：每期估驗
      付款，應保留估驗款項百分之十，期限迄合約全部工程完工止。宏統公司承攬
      被上訴人之中山高速公路新竹員林段拓寬工程第四六二標工程，其中第一期至
      第四五期均已完工並依契約約定付款，另第四六期亦已完工並經宏統公司備妥
      工程進度報告連同申請書完成申請程序，且宏統公司為期第四六期工程款能專
      款撥付至各工程專業承包商（即經宏統公司再轉包之廠商），以利成本調度，
      早於八十九年二月九日即函請被上訴人查照惠辦暨工程撥付明細表，金額為八
      百四十三萬八千零十元，是本件債權支付時期已屆至，且債權額已確定，上訴
      人實有確認之必要。然被上訴人就該第四六期工程款迄今未付款，其金額應在
      一百五十六萬六千五百七十三元以上，卻對本件聲明異議，容有誤會。
    3.被上訴人辯稱本件依契約需待工程完工及養護期滿，所有施工及養護費用及延
      期損失之費用，和高公局其他一切開支之費用，經工程司核定並簽證總額後，
      承包商始可支領其經扣除上述總額後之剩餘價款云云。然宏統公司已完成工程
      約百分之九十八，另百分之二之工程經被上訴人委託第三人承攬並趕工，據稱
      業已近完工，且宏統公司經被上訴人保留之款項有履約保證金五千八百四十九
      萬四千元及保留款二千九百二十四萬八千元，二者合計有八千七百七十四萬二
      千元，被上訴人自可就本件工程結算。
  (二)系爭工程第四六期已於八十九年底前完工，宏統公司始要求被上訴人依其交付之
    工程款明細表撥付，且被上訴人提出之估驗文件亦明確記載第四六期工程之估驗
    起迄日期係自八十九年十二月二十六日起至九十年一月二十二日止，既未經被上
    訴人表示有何疏失，本件業已估驗合格，被上訴人於九十年一月二十二日即應給
    付宏統公司第四六期工程估驗款八百四十三萬八千零十元。是本工程估驗款既已
    完工確定數額並已驗收合格，被上訴人誤以「合約內容尚未付款部分之工程能否
    完成存疑時」拒絕付款，即無理由。
  (三)被上訴人因接獲法院之執行命令而保留第四六期之付款，然被上訴人對宏統公司
    其他債權人依民事訴訟法之保全程序或強制執行法所發之執行命令，均依法聲明
    異議，然僅有上訴人依法提起訴訟，其餘債權人均未提起，依強制執行法第一百
    二十條第三項規定，債權人未於前項規定期間內為起訴之證明者，執行法院得依
    第三人之聲請撤銷所發執行命令。本件被上訴人已聲明異議，宏統公司之債權人
    既未依法起訴，揆上規定，被上訴人自可聲請執行法院撤銷所發執行命令，因而
    被上訴人保留估驗款即無理由。
  (四)被上訴人認宏統公司自九十年五月二日已違約並經逐離在案，依合約約定在接管
    及逐離承包商後，高公局無須再依合約付任何款項，唯第四六期工程早於九十年
    一月二十二日驗收合格，依宏統公司與被上訴人簽立之承攬契約第９．２(7)估驗
    付款約定，按合約條件完成且經檢驗合格之工程應保留估驗款項百分之十，故被
    上訴人於九十年一月二十二日應給付宏統公司第四六期工程估驗款八百四十三萬
    八千零十元，且系爭第四六二標工程，其中第一期至第四五期均已完工，並經被
    上訴人依契約約定付款，被上訴人就第四六期款亦應依約支付。至於宏統公司未
    完成之百分之二工程，雖經被上訴人於九十年一月三十日、同年三月八日函催改
    善，並於同年五月二日依約接管及逐離，然此皆係針對未完成之百分之二工程部
    分而為之表示，與第四六期款無關。
三、證據：除引用原審立證方法外，補提宏統公司八十九年二月九日（九十）宏統一
    字第０二號函暨工程專款撥付明細表影本各一件為證。
乙、被上訴人方面：
一、聲明：如主文所示。
二、陳述：除引用原判決書之記載外，補稱：
  (一)宏統公司承攬系爭第四六二標工程，目前該公司已經國道高速公路局九十年五月
    二日工（九０）字第０八五六０—一號函通知違約並逐離在案，因此，依合約之
    施工標準規範一般規範第８．１０(7)付款條文「在接管及逐離承包商之後，高公
    局無須再依合約付給承商任何款項，需待完工及養護期滿，所有施工及養護之費
    用及延期損失之費用，和高公局其他一切開支費用，經工程司核定並簽證總額後
    ，承包商始可支領其經扣除總額後之剩餘價款。」本案依工程合約應無須再給付
    承包商任何款項。
  (二)宏統公司對被上訴人雖尚有債權存在，包括第四六期工程估驗款八百四十三萬八
    千零十元、工程保留款二千九百二十四萬八千元、履約保證金五千八百四十九萬
    六千元，合計九千六百十八萬二千零十元。然該公司違約後，預估需賠償二億一
    千五百九十三萬三千六百四十七元，詳之如下：
    1.逾期罰款：一億八千八百萬元。因其承攬之工程已逾完工期限（本工程原核定
      完工日期為八十九年十月二十六日，於九十年五月二日接管及逐離計逾期一八
      八天），依工程合約中投標書附錄甲逾期罰款之約定，每天罰款一百萬元。
    2.增加監造服務費：一千零十六萬七千四百七十九元。此為辦理違約後續工程發
      包及後續工程施工監造之費用。
    3.增加之工程費用：違約後續辦理工程發包，增加發包工資費計一千七百七十六
      萬六千一百六十八元（後續工程尚未完工，本費用為概估值）。
  (三)被上訴人辦理第四六期工程估驗款時，已陸續接獲臺灣板橋地方法院及臺灣臺中
    地方法院（下稱臺中地院）執行命令之債務高達一億六千九百九十四萬零三百十
    五元，依一般規範第９．２(10)付款保留ｄ之約定：「對合約內尚未付款部分之工
    程，能否完成存疑時。」被上訴人遂依約保留第四六期工程估驗款之付款。又本
    工程原核定完工日期為八十九年十月二十六日，然宏統公司施工進度遲緩，監工
    單位遂於九十年一月三十日函請宏統公司改善，並稱若未改善將簽發違約通知；
    高公局復於九十年三月八日函請宏統公司改善，然均未見改善，被上訴人遂於九
    十年五月二日依約「接管及逐離」。依一般規範第８．１０(7)付款約定：「在接
    管及逐離承包商後，高公局無須再依合約付給承商任何款項，..  」，被上訴人
    無須再給付宏統公司任何款項。
  (四)所謂估驗期間八十九年十二月二十六日至九十年一月二十二日應係指施作期間，
    亦即係指事後估驗於八十九年十二月二十六日至九十年一月二十二日此段時間所
    施作之工程。估驗程序係循行政流程送到督工所審核，本件係於九十年三月二十
    日報到工程處，正式行文為同年四月四日，因此流程完成應係九十年四月四日。
  (五)被上訴人並未否認宏統公司債權存在，而係主張「工程驗收合格，結算尾款後由
    剩餘款項支付，目前尚無執行命令所載債權可資行使。」本工程若有剩餘價款，
    將提送法院分配。
三、證據：除引用原審立證方法外，補提國道高速公路局九十年三月八日工（九０）
    字第０四五九七號函、九十年五月二日工（九０）字第０八五六０—一號函、一
    般規範第８．１０(7)付款、第９．２(10)付款保留ｄ條文、投標書附錄甲條文、交
    通部臺灣區○道○○○路中山高速公路新竹—員林段拓寬工程台中—王田段第四
    六二標工程第四六期估驗計價表程序、林同淡工程顧問公司台中至王田段監造所
    九十年一月三十日函、法院執行命令處理情形一覽表影本各一份等件為證。
丙、本院依職權調閱臺中地院九十年度裁全字第二四四五號、九十年度民執全字第一
    五一０號假扣押事件卷宗。
    理      由
一、本件上訴人起訴主張：訴外人宏統營造股份有限公司（下稱宏統公司）積欠伊一
    百五十六萬六千五百七十三元，伊於九十年三月十二日向臺灣臺中地方法院（下
    稱臺中地院）聲請假扣押宏統公司對被上訴人「中山高速公路新竹至員林段王田
    交流道拓寬工程第四六二標」工程（下稱系爭工程）之承攬報酬債權，臺中地院
    已核發九十年四月十八日執行命令，禁止宏統公司向被上訴人收取或為其他處分
    ，被上訴人亦不得對宏統公司清償。詎被上訴人竟對上開命令，以「俟本工程完
    工驗收合格結算尾款後再由剩餘款項中給付」為由聲明異議。惟被上訴人既不否
    認債務之存在，且該工程款係分期給付，以該標系爭工程浩大，被上訴人未支付
    宏統公司之工程款應在一百五十六萬六千五百七十三元以上，且其第四六期工程
    款經估驗完成，金額達八百四十三萬八千零十元，應屬已確定之債權，而被上訴
    人卻對該扣押命令聲明異議，伊自有確認宏統公司對被上訴人有一百五十六萬六
    千五百七十三元工程款債權存在之必要等情。爰依民事訴訟法第二百四十七條第
    一項及強制執行法第一百二十條規定，求為確認宏統公司對被上訴人有訟爭工程
    款債權存在之判決。
二、被上訴人則以：因宏統公司目前已停工，尚有百分之二工程未能依約完工，且依
    交通部台灣區○道○○○路局（下稱高公局）與宏統公司簽訂工程合約內一般規
    範第９．２(10)付款保留ｄ約定：「對合約內尚未付款部分之工程，能否完成存疑
    時。」伊得為付款之保留；再依一般規範第８．１０(7)) 付款約定：「在接管及逐
    離承包商後，高公局無須再依合約付給承包商任何款項」等，而高公局業於九十
    年五月二日依約「接管及逐離」宏統公司，伊自亦無須再給付宏統公司任何款項
    。系爭工程中第四六期工程款係於九十年四月四日完成估驗，全部工程仍未完工
    驗收，無從結算尾款以計有無剩餘款項，宏統公司對伊工程款債權未能確定，尚
    無前開執行命令所載債權可資行使。上訴人所提確認之訴，應無理由等語。資為
    抗辯。
三、查上訴人主張宏統公司積欠伊一百五十六萬六千五百七十三元，伊於九十年三月
    十二日向臺中地院聲請假扣押宏統公司對被上訴人系爭第四六二標工程之承攬報
    酬債權，臺中地院已核發九十年四月十八日執行命令，禁止宏統公司向被上訴人
    收取或為其他處分，被上訴人亦不得對宏統公司清償，被上訴人對上開命令以「
    俟本工程完工驗收合格結算尾款後再由剩餘款項中給付」為由聲明異議之事實，
    業據其提出臺灣高雄地方法院九十年四月二十四日九十年度促字第二八五九五號
    支付命令、確定證明書及被上訴人九十年四月三十日中工（９０）字第０三五七
    六號聲明異議函影本各一件為證，復有被上訴人所提臺中地院九十年四月十八日
    九十年度執全辰字第一五一０號執行命令一件可憑，被上訴人亦不否認宏統公司
    施作系爭工程而對伊有承攬報酬債權。上訴人此部分之主張，固非無據。
四、上訴人又主張宏統公司對被上訴人有一百五十六萬六千五百七十三元之工程款債
    權存在，請求判決確認之情，則為被上訴人否認，並以前詞置辯。經查：
  (一)按定作人對於承攬人負有支付報酬之義務（民法第四百九十條參照），此項報酬
    雖以工作之交付或完成時清償為原則，然此僅就報酬支付時期而言（民法第五百
    零五條參照）。故報酬支付縱在工作完成之後，但報酬債權之發生，卻在工作完
    成前，亦即於承攬契約成立之同時發生。換言之，即承攬人交付完成物之義務，
    與定作人給付報酬之義務，並非當然同時履行。（最高法院五十年臺上字第二七
    ０五號判例參照）。又「本題甲承攬乙之工程，在承攬契約成立之同時，甲對乙
    之報酬債權固已發生，然依設題所示，給付報酬之時期，條件似在承攬契約另有
    規定，則乙以工程未完成，將來工程完成後，如驗收有瑕疵或甲有其他違約情事
    ，乙得於報酬內扣除修補費用或違約金等，現不能確知應給付甲報酬若干為由具
    狀聲明異議。債權金額既屬尚未確定，丙依強制執行法第一百二十條規定以乙為
    被告，訴請確認甲對乙有新臺幣六十萬元報酬債權存在，即難認為有理由。」（
    參看司法院第一廳研究意見．４．（）廳民一字第二０五三號函復臺高院
    ，載於民事法律問題研究彙編第六輯三九六頁）。足徵定作人給付報酬義務之時
    期、條件，應依雙方承攬契約之約定為之。苟依約定，定作人之被上訴人得保留
    付款，供扣除違約金及其他費用所需，則在違約金及其他費用計算完成並予以扣
    除前，尚難謂承攬人之宏統公司之報酬債權已經確定。
  (二)上訴人雖主張宏統公司承攬被上訴人之系爭第四六二標工程，其中第一期至第四
    五期均已完工並依契約約定付款，另第四六期亦已完工並經宏統公司備妥工程進
    度報告連同申請書完成申請程序，且宏統公司為期第四六期工程款能專款撥付至
    各工程專業承包商（即經宏統公司再轉包之廠商），以利成本調度，早於八十九
    年二月九日即函請被上訴人查照惠辦暨工程撥付明細表，金額為八百四十三萬八
    千零十元，是本件債權支付時期已屆至，且債權額已經確定之情。但被上訴人辯
    以伊辦理第四六期工程估驗款時，已陸續接獲臺灣板橋地方法院（下稱板橋地院
    ）及臺中地院執行命令之債務高達一億六千九百九十四萬零三百十五元，依合約
    內一般規範第９．２(10)付款保留ｄ約定：「對合約內尚未付款部分之工程，能否
    完成存疑時。」工程司得保留付款，被上訴人遂依約保留第四六期工程估驗款之
    付款。則兩造爭執者，厥為第四六期工程已否估驗完成，及被上訴人得否依約保
    留付款。茲分敘如下：
    1.依被上訴人所提出估驗文件，固記載第四六期工程之估驗起迄日期係自八十九
      年十二月二十六日起至九十年一月二十二日止（本院卷一一二頁），然被上訴
      人嗣則陳稱：所謂估驗期間八十九年十二月二十六日至九十年一月二十二日應
      係指施作期間，亦即係指事後估驗於八十九年十二月二十六日至九十年一月二
      十二日此段時間所施作之工程。估驗程序係循行政流程送到督工所審核，本件
      係於九十年三月二十日報到工程處，正式行文為同年四月四日，因此流程完成
      應係九十年四月四日，並提出第四六期估驗款支付程序，有關被上訴人台中督
      工所九十年三月廿日中斗督九０字第０六九五號書函、程序表、粘貼憑證用紙
      、支出傳票、被上訴人九十年四月四日中工九０字第０二五四四號函稿及函影
      本等件為證（本院卷一六一至一六七頁），且為上訴人所不否認，尚堪憑信。
      上訴人一度謂此第四六期工程係於八十九年底以前驗收完畢云云，並據提出宏
      統公司八九年二月九日（九十）宏統一字第０二號函（本院卷三四頁）以證，
      惟為被上訴人所否認，復與被上訴人所提出上記函示不符，可見中載「八九」
      年應係「九十」年之誤，觀其並載（九十）等字樣亦明。再觀卷附被上訴人前
      開第０二五四四號函旨：「有關本路新竹—員林段第四六二標（台中—王田段
      ）拓寬工程，第四十六期估驗實付款八百四十三萬八千一十元，暫予保留付款
      ，俟板橋及台中地方法院同意本局異議聲明後再請撥付」（本院卷一四四、一
      六七頁）。足見系爭第四六期工程之估驗程序應已完成，被上訴人本應對宏統
      公司付款，然其謂應保留付款，要非無因。
    2.高公局與宏統公司簽訂工程合約內一般規範第９．２(10)款關於付款保留，約定
      ：在下列情況下，工程司得保留或廢止全部或部分之付款，以保障高公局免受
      損失：.. ｄ．對合約內尚未付款部分之工程，能否完成存疑時。.. 當上述問
      題解決後，保留未付之款項應予付清（原審卷七八頁背面至七九頁）。綜觀前
      開條款，殆見上載「合約內尚未付款部分之工程」，應係指已完成工程以外之
      工程，否則即難以解釋何以工程司得保留「全部或部分」之付款。是上訴人主
      張系爭第四六期工程已全部完工，而無適用該條款之餘地，容有誤會。況系爭
      工程宏統公司施工至九十年一月二十二日止，係完成全部工程百分之九七點八
      三，尚未全部完成，此有工程估驗單可稽（本院卷一一三頁），且為上訴人所
      不爭，上訴人復自承其全部工程尚未驗收無訛（本院卷九九、一０六頁）。而
      是時宏統公司之財務狀況已甚滋問題，計自九十年一月四日起至二月間及至同
      年六月止，宏統公司之債權人對該公司聲請法院執行假扣押之債權金額已達一
      億六千九百餘萬元，有板橋地院及台中地院核發執行命令影本多紙可考（原審
      卷二三至六０頁、本院卷四八至九二頁）。則被上訴人於估驗系爭第四六期工
      程後，對於宏統公司能否完成其他所剩工程存疑，應尚合於事理，被上訴人乃
      依約保留本應支付之第四六期款，並待前述問題解決，難謂不當。
  (三)又觀前開一般規範第８．１０(2)款關於違約通知及處理，約定：承包商有違約行
    為時，高公局以書面通知承包商及其保證人，並指示承包商於收悉該通知之次日
    起三十日內，儘速改正其違約行為；其第８．１０(3)款關於接管及逐離，約定：
    若承包商未於三十日內儘速改正其違約行為，高公局有全權及權力，自該承包商
    處接管工程進入工地，並將承包商逐離該處，而不構成：ａ．違約。ｂ．廢約。
    ｃ．解除承包商在本合約下應負之任何義務與責任。ｄ．影響高公局或工程司依
    合約所賦予之權利及權力。其第８．１０(7)款前段關於付款，約定：在接管及逐
    離承包商之後，高公局無須再依合約付給承包商任何款項，需待工程完工與養護
    期滿，所有施工及養護之費用及延期損失之費用，和高公局其他一切開支之費用
    ，經工程司核定並簽證總額後，承包商始可支領其經扣除上述總額後之剩餘價款
    等內容甚明。顯見於承包商遭定作人依約逐離，則在所有延期損失、費用核算完
    成前，並無請求定作人付款之權利，亦即債權仍未確定。本件被上訴人抗辯主張
    ：系爭工程原核定完工日期為八十九年十月二十六日，惟宏統公司施工進度遲緩
    ，監工單位林同棪工程顧問公司台中至王田段監造所於九十年一月三十日函請宏
    統公司改善，並稱若未改善將簽發違約通知；高公局復於九十年三月八日函請宏
    統公司改善，否則依約「接管及逐離」。然均未見改善，高公局遂於九十年五月
    二日以工九十字第０八五六０－一號函告依約「接管及逐離」，此情亦據被上訴
    人提出各該函件為憑（本院卷一一六至一一九頁），兩造就之均不爭執。被上訴
    人執之抗辯，尚非無稽。是則被上訴人依該一般規範第８．１０(7)款約定，不再
    付款，俟待全部工程完工而予核算之，自亦合於工程合約之約定。被上訴人辯述
    系爭工程俟諸驗收合格，結算尾款後由剩餘款項支付，宏統公司之工程款債權未
    能確定，目前尚無上開執行命令所載債權可資行使，酌情非不可信。因此，本件
    在系爭工程全部完工經予依約核算，以計承包商之宏統公司確有可以支領之剩餘
    價款前，宏統公司對被上訴人基於承攬契約所生工程款債權額未能確定，顯尚無
    法行使該執行命令所載債權可明。
  (四)雖上訴人另謂宏統公司經被上訴人保留之款項有履約保證金五千八百四十九萬四
    千元及保留款二千九百二十四萬八千元，二者合計有八千七百七十四萬二千元，
    被上訴人可就本件工程結算云云。惟被上訴人弗承，又稱宏統公司違約後，預估
    需賠償二億一千五百九十三萬三千六百四十七元，計為：逾期罰款一億八千八百
    萬元、增加監造服務費一千零十六萬七千四百七十九元及增加工程費用一千七百
    七十六萬六千一百六十八元之語。本件不論宏統公司將來對之應否賠償及得否抵
    扣暨其金額若干，系爭合約全部工程仍未完工及未經驗收合格，為兩造不爭之事
    實，亦如上述，則依系爭合約相關約定，自尚無從據以結算。上訴人關此主張，
    實難憑採。
  (五)至上訴人謂被上訴人因接獲法院之執行命令而保留第四六期之付款，然被上訴人
    對宏統公司其他債權人依民事訴訟法保全程序或強制執行法所發之執行命令，均
    依法聲明異議，然僅有伊依法提起訴訟，其餘債權人均未提起，依強制執行法第
    一百二十條第三項規定，債權人未於前項規定期間內為起訴之證明者，執行法院
    得依第三人之聲請撤銷所發執行命令。本件被上訴人已聲明異議，宏統公司之他
    債權人既未依法起訴，被上訴人自可聲請執行法院撤銷所發執行命令，因而被上
    訴人保留估驗款即無理由云云。惟查，被上訴人之所以保留第四六期付款，並非
    僅因接獲各該法院執行命令之故，實因宏統公司施工進度遲緩，迭經函請改善未
    果，嗣經依約「接管及逐離」，被上訴人始依該一般規範第８．１０(7)款及第９
    ．２(10)款約定為付款保留，有如前述。矧按執行法院依強制執行法第一百十五條
    第一項規定所發禁止命令，第三人祇依同法第一百十九條第一項向執行法院為不
    承認債務人之債權存在之聲明為已足，不得以債權人遲未提起訴訟而聲請撤銷上
    開命令（最高法院五十一年臺抗字第二一三號、八十五年臺抗字第三一四號判例
    參照）。本件上訴人固承述各該法院執行命令均經第三人聲明異議，伊提起訴訟
    等語在卷，然其餘債權人縱有遲未提起訴訟者，依上說明，第三人之高公局乃至
    所屬中區工程處即被上訴人，亦不得遽以聲請撤銷上開命令。上訴人執以主張，
    自不足採。
五、綜上，上訴人主張宏統公司對被上訴人訟爭工程款債權存在之事實，委無足取。
    被上訴人所辯，尚屬可信。從而，上訴人依民事訴訟法第二百四十七條第一項及
    強制執行法第一百二十條規定，請求確認宏統公司對被上訴人有一百五十六萬六
    千五百七十三元之工程款債權存在，尚有未合，不應准許。原審為上訴人敗訴之
    判決，並無不合。上訴論旨，指摘原判決不當，求予廢棄改判，為無理由，應予
    駁回。
六、本件事證已臻明確，兩造其餘攻擊防禦方法及舉證，於判決結果不生影響，不予
    逐一論列，併此敘明。
七、據上論結，本件上訴為無理由。依民事訴訟法第四百四十九條第一項、第七十八
    條，判決如主文。
中　　　華　　　民　　　國　　九十一　　年　　　四　　　月　　 三十　　 日
~B1民事第五庭審判長法　官　陳滿賢
~B2　　　　　　　　法　官　古金男
~B3　　　　　　　　法　官　簡清忠
右為正本係照原本作成。
如對本判決上訴，須於收受判決送達後二十日內向本院提出上訴書狀，其未表明上訴
理由者，應於提出上訴後二十日內向本院提出上訴理由書（須按他造人數附具繕本）
，並繳納送達用雙掛號郵票拾份（每份參拾肆元）。
上訴時應提出委任律師或具有律師資格之人之委任狀；委任有律師資格者，另應附具
律師及格證書及釋明委任人與受任人有民事訴訟法第四百六十六條之一第一項但書或
第二項（詳附註）所定關係之釋明文書影本。
~B 　 　　　　　　書記官　瑞芳
中　　　華　　　民　　　國　　九十一　　年　　　五　　　月　　　七　　　日
附註：
民事訴訟法第四百六十六條之一（第一項、第二項）
對於第二審判決上訴，上訴人應委任律師為訴訟代理人。但上訴人或其法定代理人具
有律師資格者，不在此限。
上訴人之配偶、三親等內之血親、二親等內之姻親，或上訴人為法人、中央或地方機
關時，其所屬專任人員具有律師資格並經法院認為適當者，亦得為第三審訴訟代理人
。
                                                                        Ｈ
